臺灣臺中地方法院民事判決
                                     111年度勞訴字第26號
原      告  連雅雯  
訴訟代理人  黃晨翔律師
被      告  銳陽光電股份有限公司

法定代理人  王仁宏  
訴訟代理人  呂旺積律師
上列當事人間給付資遣費等事件，本院於民國111年5月12日言詞
辯論終結，判決如下：
    主    文
原告之訴及其假執行之聲請均駁回。
訴訟費用由原告負擔。
    事實及理由
壹、原告主張：
一、原告自民國94年3月22日起任職被告，擔任製造部職員。被
    告於105年7月間，以公司營運問題為由，將薪資分割為底薪
    及當月職務加給，並要求全公司總業績達成一定門檻，否則
    將扣除當月職務加給，全公司除少數月份有達標準，其餘月
    份均未達標，導致原告自105年7月起至至110年3月止，變相
    苛扣職務加給共計289,340元。原告隱忍前開情事，至110年
    2月18日向被告負責人反應希望取消前開制度，惟遭拒絕，
    原告遂向負責人表示離職並工作至同年3月31日，最後上班
    日為同年3月8日，其餘上班日則請特休，但仍遭拒絕。於11
    0年3月初開會時，負責人要求全體員工將特休拆分為上、下
    半年，若無特殊原因不得一次請全年度之特休，原告認此會
    議係針對原告，並質疑制度合法性，竟遭負責人要求於110
    年3月18日離職，原告填寫員工離職申請書（即原證3員工離
    職申請書，下稱離職申請書一）離職原因為勞動基準法第14
    條，然被告拒絕受領，並要求改填其他原因，原告迫於無奈
    遂改以生涯規劃為由填寫員工離職申請書（即被證1員工離
    職申請書，下稱離職申請書二）。被告違法扣薪，原告於11
    0年3月18日提出離職申請書一表明離職之意，縱遭被告拒收
    ，但已生合法終止之效力，離職申請書二不影響離職申請書
    一之效力。原告嗣於110年4月6日向經濟部加工出口區管理
    處台中分處勞資爭議申請調解，兩造因未達成共識而調解不
    成立。為此，原告爰依據勞動契約及勞動基準法等法律關係
    ，提起本件訴訟。
二、茲將原告請求金額、項目，說明如下：
　㈠短少薪資289,340元：被告自105年7月未經協商即片面降薪，
    將薪資結構拆為「薪資」及「職務加給」，以此變相達成減
    薪目的，自105年7月至108年1月每月各苛扣6,090元，108年
    2月至110年3月每月各苛扣6,490元，共短少給付職務加給28
    9,340元。
　㈡資遣費240,750元：原告於110年2月18日當面向被告負責人表
    示離職，於同年3月18日填寫離職申請書一，遭被告拒收，
    然原告依勞動基準法第14條第1項第5款、第4項終止兩造間
    勞動契約，無須得被告同意，即生效力；縱認原告之意思表
    示未發生終止之效力，然負責人於110年3月初開會時，直接
    向原告表示其做到同年月18日，故兩造間勞動契約於110年3
    月18日發生終止之效力，原告屬非自願離職。原告自94年3
    月22日至110年3月18日任職於被告，離職前6個月之平均薪
    資為40,125元（109年9月至110年2月之薪資，含括遭扣之職
    務加給），年資逾12年，請求被告給付資遣費240,750元（
    計算式：40,125元× 6＝240,750元）。
　㈢應補提勞工退休金19,800元：原告自105年7月起每月遭被告
    扣薪6,000餘元，並於106年2月起調降勞健保投保級距，致
    原告受有提撥勞工退休不足額之損害，被告應補提勞工退休
    金19,800元【計算式：①＋②＋③＝19,800；①106年2月至108年1
    月：〈（38,200元×6％）-（31,800元×6％）〉×24＝9,216元。②1
    08年2月至108年10月：〈（40,100元×6％）-（33,300元×6％）
    〉×9＝3,672元。③108年11月至111年2月：〈（42,000元×6％）-
    （34,800元×6％）〉×16＝6,912元。】至原告退休金專戶。
　㈣開立非自願離職證明：無論法院認定兩造終止契約之原因係
    原告依勞動基準法第14條終止，抑或是負責人要求原告做到
    110年3月18日而終止，均符合就業保險法第11條第3項之情
    形，故被告應開立非自願離職證明予原告。
三、被告雖抗辯原告有簽名同意減薪，惟被告於105年7月間，開
    會表示因營運問題將薪資分割為底薪及當月職務加給之方式
    減少原告之薪資，被告負責人表示若未同意減薪將予以開除
    ，以脅迫之方式使原告簽立減薪同意書，原告因擔心家計遂
    而同意減薪，然原告意思表示受脅迫之情形迄至原告110年3
    月18日離職日方為終止，原告依民法第92、93條規定，以11
    1年3月15日提出之民事準備狀為撤銷意思表示之通知，撤銷
    同意減薪之意思表示。
四、並聲明：⒈被告應給付原告530,090元，及自起訴狀繕本送達
    翌日起至清償日止，按年息百分之5計算之利息。⒉被告應提
    繳19,800元至原告之勞工退休金個人專戶。⒊被告應該立非
    自願離職證明書予原告。⒋第一項、第二項之請求原告願供
    擔保請准宣告假執行。
貳、被告答辯：
一、原告係自請離職，勞僱雙方合意而終止勞動契約：
　　原告自94年3月22日起擔任被告製造部之職員，於110年2月1
    8日主動向被告提出離職申請，並稱欲轉行繪圖工作而離職
    ，於110年3月18日親自填寫離職申請書二（離職原因為生涯
    規劃）簽名並交付被告，被告遂同意原告之離職，兩造合意
    終止勞動契約，原告係自願離職而非被告資遣，故被告無給
    付資遣費及開立非自願離職證明書之義務。原告提出離職申
    請書一，雖與離職申請書二之格式相類，惟被告公司之員工
    離職申請書係影印空白格式，並放置於員工得取得之處，並
    可任意撰寫、更改，被告之員工未曾見過離職申請書一，可
    能係原告臨訟杜撰之內容。
二、被告並無短給或苛扣薪資之情事，職務加給係屬非經常性給
    予之獎金，非屬薪資：
　　被告自103年起營業額下滑且有虧損，為避免經營不善倒閉
    ，於105年4月13日、27日召開勞資會議重新議定勞動契約之
    工資，改以薪資搭配績效獎金（訂立績效獎金制度說明規約
    ）之方式，並經全體員工同意後，於105年7月開始實施新約
    ，於同年10月公告補充津貼及獎金發放辦法（下稱獎金辦法
    ），原告於名字欄位簽其英文名字「Iris」，嗣後獎金辦法
    於105年12月1日再增訂午餐補助及員工旅遊補助辦法，原告
    亦有簽名「Iris 12/7」。獎金辦法已實施超過5年，均無員
    工提出異議，若原告有疑義得提出異議，亦得依勞動基準法
    第14條第2項於期限內終止契約，然原告自105年7月起至離
    職日止未曾提出異議，亦未於期限內終止契約。再者，職務
    加給不具勞務對價性及給付經常性，其目的係為激勵員工士
    氣、提高工作效率，評定基礎係依工作績效，獎金多寡係依
    公司獲利或經營狀況而定，屬恩惠性給與，被告對於獎金之
    發放具有裁量權，觀原告105年7月至110年3月之獎金數額變
    化即可證；退步言，若職務加給屬津貼性質，何以105年7月
    總經理職務加給僅為3,000元，而原告當月職務加給為6,090
    元，一般員工之加給竟高出總經理加給，顯見職務加給具獎
    金之特性，故被告並無短給薪資。
三、原告雖主張依民法第92、93條規定，撤銷同意減薪之意思表
    示，惟原告並無受脅迫之事實，且撤銷之意思表示已超過除
    斥期間，不生撤銷之效力。　
四、答辯聲明：⒈原告之訴及其假執行之聲請駁回。⒉如受不利判
    決，願供擔保請准宣告免為假執行。
叁、法院會同兩造整理並協議本件不爭執事項與爭執事項，如下
    （本院依判決格式修正或增刪文句，見本院卷第173至174頁
    ）：
一、不爭執事項：　　　
  ㈠原告於94年3 月22日起受雇於被告公司，擔任製造部職員之
    職務。
  ㈡原告最後上班日為110年3月18日。
  ㈢原告於110 年2 月18日向公司負責人王仁宏口頭提起離職申
　  請。
  ㈣離職申請書二（即被證一）為原告親自手寫，其上載離職原
    因為生涯規劃，擬離職期日為110 年3 月18日。
  ㈤兩造於110 年4 月6 日於經濟部加工出口區管理處臺中分處
    為勞資爭議調解，調解不成立（原證1）。
  ㈥被告於105 年4 月13日及同年月27日晨會召開勞資會議重新
　  議定勞動契約之工資，並訂立被證2 之績效獎金制度說明規
　  約。
  ㈦兩造於105 年10月訂立被證3 之津貼及獎金發放辦法，被證
    3第2頁之製造部連雅雯欄位英文名字「Iris」為原告所親簽
    。前述津貼及獎金發放辦法於105 年12月1 日增訂午餐補
    助、員工旅遊補助條款（如被證4 ），被證4 第2 頁簽名「
    Iris12/7」亦為原告所親簽。
二、爭執事項：
  ㈠原告主張意思表示受脅迫撤銷被證3同意降薪之意思表示，
　　是否合法？
　㈡原告提出之離職申請書一（即原證3）是否有發生依勞動基準
    法第14條第1 項第5 款規定終止勞動契約之效果？
  ㈢如第二項爭執事項為有理由，原告請求被告給付短給薪資28
    9,340 元、資遣費240,750 元、提撥19,800元至原告勞工保
    險退休金專戶及開立非自願離職證明書，有無理由？ 
肆、得心證之理由：
一、原告主張意思表示受脅迫，撤銷被證3同意降薪之意思表示
    ，是否合法？
　㈠按因被脅迫而為意思表示者，表意人得撤銷其意思表示，民
    法第92條第1項前段定有明文。所謂因被脅迫而為意思表示
    ，係指因相對人或第三人以不法危害之言語或舉動加諸表意
    人，使其心生恐怖，致為意思表示而言（最高法院95年度台
    上字第2948號判決意旨參照）。又主張遭脅迫而為表示之當
    事人，應就此項事實負舉證之責任（最高法院44年度台上字
    第75號判決意旨參照）。本件原告主張其自105年7月起，即
    遭與被告脅迫而簽署被證3之同意調整薪資結構乙節，為被
    告所否認，依上說明，原告自應就其遭脅迫之事實負舉證責
    任。查，兩造於105 年4 月13日及同年月27日於晨會召開勞
    資會議重新議定勞動契約之工資，並訂立被證2 之績效獎金
    制度說明規約，復於105 年10月訂立被證3 之獎金辦法，被
    證3 第2 頁之製造部連雅雯欄位英文名字「Iris」為原告所
    親簽，於105 年12月1 日增訂午餐補助、員工旅遊補助條款
    如被證4，被證4第2頁之簽名「Iris12/7」為原告親簽等情
    ，為兩造所不爭執（見不爭執事項第㈣、㈥、㈦項），此部分
    事實堪認為真實，足見原告在簽署上開文件時，應瞭解被證
    2至被證4之內容後始簽名。原告雖僅以公司負責人表示若未
    同意減薪將予以開除，以此方式脅迫原告簽立減薪同意書，
    其因擔心家計而簽署同意減薪，然原告並未提出證據以茲證
    明被告有何不法危害之言語或舉動加諸原告，使其心生恐怖
    之舉，是其為此主張，即有疑義；再佐以原告於105年7月簽
    署上開文件時，年紀已35歲又9個月，為一位智識成年人，
    並已有19年餘之社會工作經驗（參卷附第75頁至第81頁本院
    依職權調閱原告勞保明細資料），對於被告薪資結構調整及
    是否遭公司開除等細節，均有判斷之能力，且薪資或工資結
    構調整，在未違反勞動基準法之強制規定下，屬勞資雙方協
    議，原告均可自由意識決定是否要簽署上開文件，是以原告
    上開主張有違社會常情，難以採信。
　㈡又原告主張簽署同意書係遭脅迫，請求為撤銷該脅迫之意思
    表示，業已罹於除斥期間：
　⒈按因被脅迫而為意思表示者，表意人得撤銷其意思表示。但
    脅迫係由第三人所為者，以相對人明知其事實或可得而知者
    為限，始得撤銷之；前條之撤銷，應於發見脅迫後，1年內
    為之。但自意思表示後，經過10年，不得撤銷，民法第92條
    第1項、第93條分別定有明文。又民法第93條規定係法定除
    斥期間，其時間經過，撤銷權即告消滅，縱未經當事人主張
    或抗辯，法院亦應依職權予以調查審認，以為判斷之依據（
    最高法院88年度台上字第1236號判決意旨參照）。
　⒉原告雖於111年3月15日以民事準備狀中提出被脅迫而為意思
    表示並予撤銷之抗辯（見本院卷149至151頁）云云；查，被
    告係於105年7月間，將薪資結構調整為「底薪」及「職務加
    給」，參以卷附之薪資明細（見本院卷第43頁）可知該月份
    之薪資結構確實已變更為「薪資」及「職務加給」，並佐以
    坊間大部分公司均於次月給付員工薪資之情，足見原告遲於
    105年8月間領取當年度7月份之薪資時，即發現被告已實施
    被證2、3績效獎金制度，然原告卻遲至111年3月15日始以民
    事準備書狀提出該抗辯，顯已逾1年除斥期間。
二、原告於105年7月份，即同意薪資結構變更勞動條件，並簽署
    被證2、3之調整薪資結構同意書：
　㈠按工資由勞雇雙方議定之，勞動基準法第21條第1 項本文定
    有明文。又雇主不依勞動契約給付工作報酬，或雇主違反勞
    動契約或勞工法令，致有損害勞工權益之虞者，勞工得不經
    預告終止契約，勞工依勞動基準法第14第1項第6款規定終止
    契約者，應自知悉其情形之日起算，30日內為之，為勞動基
    準法第14條第1項第5、6款、第2項訂有明文。又所謂議定，
    即由勞雇雙方商約協議定之，必雙方互相表示意思一致，其
    合意始告達成，而該合意之表示方法，無論其為明示或默示
    之意思表示，均不影響該議定之成立（最高法院101 年度台
    上字第228號判決意旨參照）。
　㈡原告雖主張：被告自105年7月間，將薪資結構分為底薪及職
    務加給，職務加給需達一定標準始給付，有變相減薪，遭被
    告不當減薪職務加給，並致其勞工退休金提繳金額減少，被
    告應給付職務加給及補繳差額至其勞工退休金專戶等語；查
    ，兩造於105 年4 月13日及同年月27日於晨會召開勞資會議
    重新議定勞動契約之工資，並訂立被證2 之績效獎金制度說
    明規約，復於105 年10月訂立被證3 之獎金辦法，被證3 第
    2 頁之製造部連雅雯欄位英文名字「Iris」為原告所親簽，
    於105 年12月1 日增訂午餐補助、員工旅遊補助條款如被證
    4，被證4第2頁之簽名「Iris12/7」為原告親簽等情，為兩
    造所不爭執（見不爭執事項第㈣、㈥、㈦項），原告於簽署被
    證3至4時，係在自由意識清楚下簽署，並無受脅迫之情狀，
    上開薪資結構調整業經勞資雙方協議並簽名生效，且觀以職
    務加給之金額，或有6,090元或有6,490元，核給後甚有比未
    變更前之薪資總數高之情狀，顯見並未損及勞工權利
　  ；再者，被告固有於105年7月份，變更薪資結構為「底薪」
    及「職務加給」，惟原告自105年8月份起受領薪資後，迄至
    原告於本件訴訟進行中，於111年3月15日以民事準備狀為撤
    銷撤銷同意減薪之意思表示時止，期間均未見原告向被告提
    出任何異議，仍繼續為被告提供勞務，受領薪資，是依社會
    通念，實足推認原告有同意被告前揭變更薪資結構之勞動條
    件之變更。準此，被告已按兩造協議之薪資結構發放薪資，
    故原告辯稱被告尚積欠105年7月起至110年3月期間之職務加
    給及應補提勞工退休金差額云云，顯難可採。
三、兩造間勞動契約已於110年3月18日合意終止，原告請求被告
    給付資遣費及開立非自願離職書，均為無理由：
　㈠按終止勞動契約之終止權屬形成權之一種，於勞資任一方行
    使其權利時即發生形成之效力，無待他方之同意。故勞資任
    一方向他方表示終止勞動契約（辭職或解僱），於意思表示
    到達他方時，勞雇雙方之勞動契約即為終止（最高法院93年
    度台上字第2528號、98年度台上字第2381號、100年度台上
    字第170號判決意旨參照）。次按契約之合意終止，乃契約
    雙方當事人，依合意訂立契約，使原有契約之效力向後歸於
    無效，亦即以第二次之契約終止原有之契約，故契約雙方當
    事人互相意思表示一致，即成立合意終止之契約，使原有契
    約之效力向後歸於無效。
　㈡原告主張其於110年2月18日向被告負責人口頭提出離職之意
    ，並表示至同年3月31日，並提出原證2之錄音譯文為憑（見
    本院卷第35至37頁），惟為被告否認，然依該錄音譯文所載
    ，原告若於110年2月18日真意表示其工作至同年3月31日終
    止，則勞動契約之終止權為形成權，於原告單方行使權利時
    即發生形成之效力，無待他方之同意，亦即原告與被告間之
    勞動契約因原告單方行使終止權，於110年3月31日始發生終
    止效力；惟原告於勞動契約尚存續期間，於110年3月18日又
    提出離申請書（究竟係離職申請書一之非自願離職，抑或離
    職申請書二自願離職，詳後論述）並表示勞動契約於是日終
    止生效，足見兩造間之勞動契約應於110年3月18日終止。
　㈢又原告主張其係非自願離職，並提出離職申請書一（見本院
    卷第39頁）為證，此為被告否認，並辯以並未收到離職申請
    書一，而係收到離職申請書二（見本院卷第103頁），原告
    係自願離職等語；惟依據證人即被告管理及人事主管廖月琴
    於本院審理時具結證稱略以：離職要跟我辦理，離職單自己
    填寫完，送到老闆，最後回到我這邊。我沒有看過原證3離
    職申請書，被證1的離職申請書有看過，是在原告最後離職
    日110年3月18日來辦交接的時候看過，因為要辦離職交接，
    有一些交接項目，最後會歸檔在我這邊，110年3月18日已經
    歸檔到我這邊。公司的離職申請書是放在人事的保管櫃，沒
    有上鎖，放很多表單，員工都是自取等語（見本院卷第170
    至171頁），足見離職申請書二（即被證1）是由原告親自簽
    署（見不爭執事項第㈣項），並交付給被告公司甚明；原告
    復未舉證證明其有交付離職申請書一（即原證3）予被告，
    是原告主張其於110年3月18日提出離職申請書一為非自願離
    職乙節，要難採信。準此，原告於110年3月18日既提出離職
    申請書二，其離職原因為「生涯規劃」，益證原告確實係自
    願離職，而非自願離職，其與被告間之勞動契約於110年3月
    18日因合意終止而生效，是被告自無庸負擔資遣費之義務。
伍、綜上所述，原告基於兩造間之勞動契約法律關係及上開勞動
    基準法、勞工保險條例等規定，請求被告給付原告530,090
    元及自起訴狀繕本送達翌日起至清償日止按年息百分之5計
    算之法定遲延利息，並請求被告提繳19,800元至原告之勞工
    退休金個人專戶，暨開立非自願離職證明書，均為無理由，
    應予駁回。原告上開請求既均駁回，則其請求假執行之聲請
    ，即失所附麗，亦應駁回。
陸、本件事證明確，兩造其餘之攻擊防禦方法及所提之證據，經
    審酌後認均無礙判決之結果，爰不予一一論述，附此敘明。
柒、訴訟費用之負擔依據：民事訴訟法第78條。
中　　華　　民　　國　　111 　年　　6 　　月　　30　　日
                  勞動法庭    法  官  吳昀儒   
正本係照原本作成。
如對本判決上訴，須於判決送達後20日內向本院提出上訴狀。如
委任律師提起上訴者，應一併繳納上訴審裁判費。
中　　華　　民　　國　　111 　年　　6 　　月　　30　　日
                              書記官  何惠文